臺灣臺南地方法院刑事判決　　　
111年度訴字第497號
公  訴  人  臺灣臺南地方檢察署檢察官
被      告  吳東貴


指定辯護人  本院公設辯護人陳香蘭
上列被告因違反毒品危害防制條例等案件，經檢察官提起公訴（
110年度偵字第26827號、111年度偵字第2171號），被告就被訴
事實為有罪之陳述，本院裁定進行簡式審判程序，判決如下：
    主  文
吳東貴明知為禁藥而轉讓，共二罪，各處有期徒刑陸月，應執行
有期徒刑拾月；又幫助施用第一級毒品，處有期徒刑伍月，如易
科罰金以新臺幣壹仟元折算壹日。
扣案之市用電話機具一具沒收。
    事  實
一、吳東貴明知甲基安非他命係毒品危害防制條例第2條第2項第
    2款規定列管之第二級毒品，且經中央衛生主管機關明令公
    告禁止使用，屬藥事法第22條第1項第1款所列之禁藥，縱無
    營利意圖，依法仍不得無償轉讓與他人，竟基於轉讓禁藥甲
    基安非他命之犯意，以其所有門號（06）0000000號市用電
    話作為聯繫工具與吳敏誠聯絡，分別於民國109年12月5日9
    時59分、110年1月30日19時33分邀約吳敏誠前往臺南市○○區
    ○○街00巷00號吳東貴住處，無償交付甲基安非他命（並無證
    據達10公克、或混合2種以上毒品）與吳敏誠，以此方式轉
    讓禁藥與吳敏誠2次。
二、吳東貴於110年2月23日13時29分許，以（06）0000000號市
    用電話接獲吳志龍請託代購第一級毒品海洛因以供施用，竟
    基於幫助施用第一級毒品海洛因之犯意，與其合資新臺幣1
    千元購買第一級毒品海洛因，於同日16-17時間，在臺南市○
    ○區○○街00巷00號交付吳志龍，幫助吳志龍施用海洛因1次。
三、嗣經臺灣臺南地方檢察署檢察官指揮臺南市政府警察局第二
    分局對吳東貴使用之（06）0000000號門號實施通訊監察，
    警方於110年12月24日9時許，持本院法官核發之搜索票，前往
    吳東貴位於臺南市○○區○○街00巷00號住處執行搜索，扣得市
    內電話機具1具，並當場逮捕吳東貴，因而查悉上情。
四、案經本署檢察官指揮臺南市政府警察局第二分局報請臺灣臺
    南地方檢察署檢察官偵查起訴。
    理  由
一、本案被告吳東貴所犯之罪，並非死刑、無期徒刑或最輕本刑
    有期徒刑3年以上之罪，亦非高等法院管轄第一審案件，且
    被告於本院程序進行中，先就被訴事實為有罪之陳述，經告
    知被告簡式審判程序之旨，並經檢察官、被告及其辯護人之
    同意，而以簡式審判程序審理，有本院筆錄乙份在卷可稽，
    是本案之證據調查，依刑事訴訟法第273條之2規定，不受同
    法第159條第1項、第161條之2、第161條之3、第163條之1及
    第164條至第170條規定之限制，合先敘明。
二、認定事實之證據
㈠、被告吳東貴之自白。（警卷第7-31頁、偵一卷第315-322、36
    3-365頁、聲羈卷第19-24頁、本院卷第51、66頁）
㈡、證人吳敏誠、吳志龍之證述。（警卷第193-202、261-272頁
    、偵一卷第359-362頁、偵二卷第299-304頁）
㈢、本院通訊監察書、（06）0000000號門號通訊監察譯文、本院
    搜索票、臺南市政府第二分局搜索扣押筆錄、扣押物品目錄
    表、扣案物照片。（警卷第39-68、80-89、327-332頁）
㈣、被告任意性之自白確與事實相符；本件事證明確，被告上開
    犯行洵堪認定，均應予依法論科。
三、論罪科刑
㈠、按行為人轉讓甲基安非他命（未達法定應加重其刑之一定數
    量）予成年人，同時該當藥事法第83條第1項轉讓禁藥罪及
    毒品危害防制條例第8條第2項轉讓第二級毒品罪之構成要件
    ；因轉讓禁藥罪之法定刑為7年以下有期徒刑，得併科新臺
    幣5,000萬元以下罰金，較轉讓第二級毒品罪之法定刑6月以
    上5年以下有期徒刑，得併科新臺幣70萬元以下罰金為重，
    故應依重法優於輕法之原則，擇較重之轉讓禁藥罪論處（最
    高法院刑事大法庭109年度臺上大字第1089號裁定意旨參照
    ）。本件被告係無償交付甲基安非他命，並無證據達10公克
    、或混合2種以上毒品，參以吳敏誠為成年男子，此有其警
    詢受訊問人資料附卷，本件尚無毒品危害防制條例第8條第4
    項或同法第9條之加重適用。故核被告犯罪事實一所為均係
    犯藥事法第83條第1項之轉讓禁藥罪。犯罪事實二所為係犯
    刑法第30條第1項前段、毒品危害防制條例第10條第1項之幫
    助施用第一級毒品罪。被告持有第一級毒品之低度行為，為
    幫助施用之高度行為所吸收，不另論罪。被告轉讓禁藥甲基
    安非他命前持有該禁藥之行為，與轉讓禁藥行為同為實質上
    一罪之階段行為，高度之轉讓行為既已依藥事法加以處罰，
    其低度之持有甲基安非他命行為自不能再適用毒品危害防制
    條例之規定論處；復因藥事法對於持有禁藥之行為未設有處
    罰規定，則被告持有所轉讓之禁藥甲基安非他命之行為尚無
    從論罪。
㈡、減輕事由：
①、按行為人轉讓同屬禁藥之第二級毒品甲基安非他命（未達法
    定應加重其刑之一定數量、未混合2種以上毒品）予成年人
    （非孕婦），依重法優於輕法之原則，擇較重之藥事法第83
    條第1項轉讓禁藥罪論處，如行為人於偵查及歷次審判中均
    自白，仍應適用毒品危害防制條例第17條第2項規定減輕其
    刑（最高法院刑事大法庭109年度臺上大字第4243號裁定意
    旨參照）。被告於偵查及審判中就犯罪事實一轉讓甲基安非
    他命之犯行均自白不諱，即應依毒品危害防制條例第17條第
    2項規定均減輕其刑。
②、犯罪事實二，被告係以幫助他人犯罪之意，參與犯罪構成要
    件以外之行為，依刑法第30條第2項幫助犯規定減輕其刑。
㈢、被告所犯上開3罪間，犯意各別，行為互殊，應分論併罰。
㈣、茲審酌被告明知轉讓禁藥、施用毒品之行為於法不容，竟不
    思戒慎行事，仍轉讓禁藥甲基安非他命與吳敏誠、幫助吳志
    龍施用第一級毒品，所為有害他人身體健康，危害社會治安
    和善良秩序，亦顯見其漠視政府管制禁藥之政策與決心，殊
    為不該，惟念被告犯後坦承犯行不諱，兼衡被告自陳學歷、
    家庭經濟、雙腳因退化不良於行等一切情狀，分別量處如主
    文所示之刑，幫助施用部分諭知易科罰金之折標準。爰考量
    被告犯罪事實一犯罪之目的、手段、情節，兼衡數罪所反應
    行為人之人格及犯罪傾向、對被告施以矯正之必要性，及責
    罰相當、刑罰衡平等原則，並定應執行刑之刑，以示懲儆。
㈤、扣案之市用電話機具係被告所有供犯罪所用之物，此有前開
    監聽譯文附卷，並經被告供明在卷，應依刑法第38條第2項
    之規定宣告沒收。
四、據上論斷，應依刑事訴訟法第273條之1第1項、第299條第1
    項前段，藥事法第83條第1項，毒品危害防制條例第10條第１
    項、第17條第2項，刑法第11條、第30條、第51條第5款、第
    41條第1項前段、第38條第2項，判決如主文。
本案經檢察官張芳綾提起公訴、謝欣如到庭執行職務。　　
中　　華　　民　　國　　111 　年　　6 　　月　　21　　日
                  刑事第五庭    法　官  蔡奇秀
以上正本證明與原本無異。
如不服本判決應於收受本判決後20日內向本院提出上訴書狀，並
應敘述具體理由。其未敘述上訴理由者，應於上訴期間屆滿後20
日內向本院補提理由書狀（均須按他造當事人之人數附繕本）「
切勿逕送上級法院」。 
　　　　　　　　　　　　　　　　書記官　黃郁淇
中　　華　　民　　國　　111 　年　　6 　　月　　21　　日
附錄所犯法條
藥事法第83條
明知為偽藥或禁藥，而販賣、供應、調劑、運送、寄藏、牙保、
轉讓或意圖販賣而陳列者，處 7 年以下有期徒刑，得併科新臺
幣 5 千萬元以下罰金。
犯前項之罪，因而致人於死者，處 7 年以上有期徒刑，得併科
新臺幣 1 億元以下罰金；致重傷者，處 3 年以上 12 年以下有
期徒刑，得併科新臺幣 7 千 5 百萬元以下罰金。
因過失犯第 1 項之罪者，處 2 年以下有期徒刑、拘役或科新臺
幣 5 百萬元以下罰金。
第 1 項之未遂犯罰之。
中華民國刑法第30條
幫助他人實行犯罪行為者，為幫助犯。雖他人不知幫助之情者，
亦同。
幫助犯之處罰，得按正犯之刑減輕之。
毒品危害防制條例第10條
施用第一級毒品者，處6月以上5年以下有期徒刑。
施用第二級毒品者，處3年以下有期徒刑。